臺灣高等法院民事判決　　　　　　　　94年度勞上易字第50號
上　訴　人
即被上訴人　甲○○
訴訟代理人　羅炘沂律師
複 代理 人　李姝律師
被 上訴 人
即 上訴 人　捷群環保工程科技股份有限公司
法定代理人　吳修達
訴訟代理人　邱繼慧
上列當事人間請求侵權行為損害賠償事件，上訴人對於中華民國
94年5月6日臺灣臺北地方法院93年度勞訴字第54號第一審判決提
起上訴，經本院於94年10月11日言詞辯論終結，判決如下：
    主  文
兩造上訴均駁回。
第二審訴訟費用由兩造各自負擔。
    事實及理由
一、本件上訴人即被上訴人甲○○（下稱甲○○）起訴主張：其
    於民國（下同）90年5月18日至被上訴人即上訴人捷群工程
    科技股份有限公司（下稱捷群公司）埔里廠應徵工作，經工
    地主任告知職務狀況及需繳文件後，於同年5月20日到職，
    擔任資源回收員工作。嗣於同年5月25日下午4時許，因工地
    碎石機故障無法正常運作，工地主任要求甲○○協助焊接補
    強，甲○○遂於隔日上午在數名維修人員幫忙下，以捷群公
    司挖土機將甲○○送上高處進行焊接，然因挖土機司機無預
    警的搖動，導致甲○○自高處墜落地面，背部著地當場無法
    起身，經工地主任派員以工地公務車將甲○○載送至「老健
    全國術館」就醫後即返家休息，數天無法自理生活，須賴妻
    子及朋友照顧。甲○○因經濟拮据積欠健保費用，故無健保
    卡可使用，遂請捷群公司核發健保卡，捷群公司始於90年6
    月26日交付健保卡，甲○○乃於同年6月27日前往埔里基督
    教醫院診療，經醫師診斷為「腰椎第三節壓迫性骨折併坐骨
    神經痛」，為職業災害。甲○○向勞工保險局申請職業災害
    傷病給付，經勞工保險局核准90年6月29日至91年1月10日期
    間計200日職業災害傷病給付新台幣（下同）88,200元；嗣
    再以同一事故繼續申請91年1月15日至91年3月14日期間之職
    業災害傷病給付，卻經勞工保險局以前已給付200日應已合
    理寬鬆為由，駁回甲○○之申請，甲○○乃向勞工保險監理
    委員會申請審議，亦遭駁回，再向行政院勞工委員會提起訴
    願，經勞工保險局重新審查結果，認為甲○○係於90年5月
    20日到職，同年5月26日受傷，而捷群公司於同年5月31日始
    為甲○○申請加保，故係屬加保生效前發生之事故所致，應
    不予給付，而將甲○○前所領取之職業災害傷病給付88,200
    元銷帳，致甲○○因不能領取給付受有損害，捷群公司應依
    民法第184條第2項、勞工保險條例第72條第1項規定負損害
    賠償責任。復依勞動基準法第59條第1款、第2款規定，捷群
    公司應負醫療費用、原領工資之補償責任如下：1.醫療費用
    補償：甲○○受傷害先後於埔里基督教醫院、彰化秀傳紀念
    醫院、耕笙中醫診所診療及復健，支出之醫藥費用共9,780
    元。2.原領工資補償：甲○○自90年5月26日發生職業災害
    受傷後，捷群公司僅於90年7月5日給付2,613元、90年8月6
    日給付42,955元之工資，甲○○平均月薪資為31,500元，捷
    群公司應給付甲○○自90年5月26日起至93年8月25日止共39
    個月之原領工資計1,228,500元補償。又甲○○遭受職業災
    害後迄今仍未痊癒，喪失原有工作能力，捷群公司仍應補償
    甲○○原有工資，即按月給付31,500元至甲○○回復原有之
    工作能力之日止。又捷群公司擅自於92年5月26日將甲○○
    全民健康保險之投保單位自公司轉出，且未按雇主應負擔健
    康保險費用繳納，違反全民健康保險法第16條規定，致甲○
    ○積欠保險費34,402元、滯納金14,929元，共49,331元，受
    有損害，捷群公司另應依民法第184條第2項規定，負損害賠
    償責任。為此本於勞動基準法第59條第1款、第2款及勞工保
    險條例第72條第1項及侵權行為之法律關係，起訴請求捷群
    公司負職業災害補償責任、損害賠償責任等語。並於本院聲
    明：(一)原判決不利甲○○之部分廢棄。(二)捷群公司應再給付
    甲○○1,160,057元及自93年1月17日至清償日止，按年息5%
    計算之利息，並自93年8月26日起，按月給付甲○○31,500
    元至甲○○回復原有工作能力之日止。(三)願供擔保請准宣告
    假執行(四)駁回對造之上訴 (原審判決捷群公司應給付甲○○
    120,855 元，及遲延利息，並就該部分為准、免假執行之宣
    告，而駁回甲○○其餘之請求。兩造對其敗訴部分，分別提
    起上訴) 。
二、捷群公司則以：捷群公司承攬位於南投縣埔里鎮經濟部水利
    處第三河川局眉溪大湳二號堤防用地範圍中之建築廢營建廢
    土分類、破碎工程，預定90年2月28日開工，同年7月3日完
    工，為施工需求乃僱用短期臨時工一批。甲○○係於90年5
    月22日到職，經工地主任劉瑞仁告知聘用期間至工程結束為
    止，工作時間為每日上午7時至下午5時共8小時，每月薪資2
    4,000元、日薪800元，按月給付。嗣該工程於90年6月30日
    完工，乃在90年6月30日起至同年7月14日止，對包括甲○○
    在內之所聘臨時工終止僱傭契約關係，並由捷群公司辦理勞
    工保險退保手續。惟因甲○○於90年5月26日工作中發生輕
    微傷害，遂要求暫勿將其勞保退保，但兩造僱傭契約仍係於
    工程結束時終止。又捷群公司已於90年6月5日給付甲○○薪
    資7,155元、90年7月5日給付2,613元、90年8月6日給付42,9
    55元及於90年9、10月間給付23,413元，共已支付76,136元
    ，故捷群公司應給付甲○○90年5月至7月份之薪資，除因作
    業疏失溢扣勞、健保費1,258元外，其餘均已付清。甲○○
    既有取得原有薪資，自與勞工保險條例第34條第1項前段規
    定得請求發給職業災害給付之要件不符，無從請求傷病給付
    而無損害，亦與捷群公司未即時於其到職時為其加保之行為
    無涉，顯不得請求捷群公司負勞工保險給付短少之賠償責任
    。又甲○○在90年5月26日工作中發生傷害後，係自行前往
    老健全國術館診療，自同月27日起即未到工地上班，並非因
    公受傷不能工作。再者，甲○○所患「第三節腰椎壓迫性骨
    折」為其舊疾，與因工作掉落地面所受之傷害間，並無相當
    因果關係。而甲○○並非擔任撿拾工作，而係從事資源回收
    工作，所搬抬之物品均已經過碎石機壓碎，留在輸送帶上由
    資源回收員撿拾，故不可能如甲○○所言須撿拾重達40、50
    公斤之物品，如此則輸送帶顯然無法運行。甲○○在當日所
    受傷害是屬於輕傷，不至於喪失原有工作能力，其請求捷群
    公司負原領工資補償責任，尚屬無據。甲○○所受傷害依行
    政院國軍退除役官兵輔導委員會臺北榮民總醫院（下稱榮民
    總醫院）鑑定結果，至遲於90年11月26日即可恢復原有工作
    能力，故除其中930元為必要醫療費用外，其餘埔里基督教
    醫院90年12月11日起至93年7月14日止、秀傳紀念醫院91年1
    月24日至93年8月5日止、耕笙中醫診所93年4月14日至93年8
    月5日所支出之醫療費用，與其所受傷害間無相當因果關係
    且非必要費用，不得請求捷群公司補償。況甲○○主張捷群
    公司應給付90年11月26日前之原領工資補償及醫療費用補償
    930元之請求權，已逾勞動基準法第61條第2項所定2年時效
    期間不行使而消滅。捷群公司係於90年5月17日為甲○○面
    試後即為其加入健保，嗣於92年5月間應甲○○要求退保，
    此段投保期間捷群公司均有向全民健康保險局繳納保險費，
    而甲○○至捷群公司任職前即已積欠全民健康保險局台北及
    中部分局保險費、滯納金及利息共49,331元，此部分與捷群
    公司無關，無須負賠償責任。並於本院聲明：(一)原判決不利
    捷群公司部分廢棄。(二)上開廢棄部分，甲○○於第一審之訴
    及其假執行均駁回。(三)駁回對造之上訴
三、兩造不爭執之事實：
(一)甲○○係受捷群公司僱用而至捷群公司埔里工地工作，兩造
    間存有僱傭契約關係，並有勞動基準法之適用。
(二)捷群公司係於90年5月31日始為甲○○申請加入勞工保險。
(三)捷群公司承攬位於南投縣埔里鎮經濟部水利處第三河川局眉
    溪大湳二號堤防用地範圍中之建築廢營建廢土分類、破碎工
    程，於90年2月28日開工，預定同年7月3日完工，實際竣工
    日為90年6月30日。
    以上事實，為兩造所不爭執（見原審卷第48、65頁），並有
    甲○○勞工保險卡（見原審卷第62頁）、工程結算驗收證明
    書（見原審卷第128頁）在卷足證，自堪信為真實。
四、兩造爭執之點：
(一)兩造間僱傭契約關係存續期間為何？是否定有期限？是否為
    勞動基準法第9條規定之定期契約？甲○○每月薪資數額為
    何？
(二)甲○○在90年5月26日所發生之傷害是否屬於職業災害？
    捷群公司應否負勞動基準法第59條第1款、第2款之雇主補償
    責任？又甲○○所請求捷群公司補償之數額是否均屬有據？
(三)甲○○依民法第184條第2項、勞工保險條例第72條第1項規
    定，請求捷群公司就其無法領取之職業災害傷病給付88,200
    元負損害賠償責任，有無理由？
(四)甲○○以捷群公司違反全民健康保險法第16條規定，致其積
    欠保險費34,402元、滯納金14,929元受有損害，而依民法第
    184條第2項規定，請求捷群公司負損害賠償責任，是否可採
    ？
五、關於兩造間僱傭契約關係存續期間為何？是否定有期限？是
    否為勞動基準法第9條規定之定期契約？甲○○每月薪資數
    額為何？
(一)甲○○主張其係自90年5月20日即受捷群公司僱用，兩造間
    非定期契約，而其可得領取之薪資為每日1,050元、每月31,
    500元云云，雖提出南投縣政府勞資爭議協調會議記錄為證
    ，該會議記錄並記載代表捷群公司出席勞資爭議協調會議之
    人曾陳述表示甲○○係在90年5月20日到職等語（見原審卷
    第88頁）。惟查，90年5月20日為星期日，此業經原審依職
    權查閱無訛（見原審卷第177頁）。又甲○○已自陳其受捷
    群公司僱用期間每月休息4日，休息日為星期日等語甚詳（
    見原審卷第74頁）。是甲○○實無可能在兩造約定之休息日
    即90年5月20日報到任職，甲○○前開所述，顯難採信。
(二)次查，捷群公司就其所辯另提出打卡記錄以為佐證（見原審
    卷第61頁），依該打卡記錄記載，甲○○則係於90年5月22
    日上午7時報到。另觀諸證人即當時任職捷群公司工地行政
    工程師，負責經手甲○○報到手續之徐永郎於原審結證稱：
    「甲○○正確的到職日我並不清楚，約在90年5月20日左右
    ，我有經手他的報到手續。」、「（提示90年5月日曆及被
    證一打卡紀錄，請回憶看看甲○○實際報到日為何？）我們
    工地星期日都會休息，所以他的報到日應該是星期一，但詳
    細的日期我不記得。（閱讀打卡紀錄後）打卡紀錄上面的筆
    跡是我的沒錯，從上面的內容來看甲○○應該是在5月22日
    報到，報到後面還有我簽的徐字。」等語（見原審卷第165
    頁），足證捷群公司提出之打卡記錄形式上為真正，況甲○
    ○對於證人徐永郎此部分所述並未予爭執，故證人徐永郎前
    述證詞應堪採信，甲○○係在90年5月22日始到職，應堪認
    定。
(三)按勞動契約，分為定期契約及不定期契約；臨時性、短期性
    、季節性及特定性工作得為定期契約；有繼續性工作應為不
    定期契約，勞動基準第9條第1項定有明文。本條所謂定期契
    約係指有一定期限之勞動契約，亦即，對於勞動契約之存續
    期間，為明確而固定之謂，且依前開規定，僅臨時性、短期
    性、季節性及特定性之工作得為定期契約，此因定期勞動契
    約期滿後，勞動關係即行終止，勞工不得向雇主請求加發預
    告期間工資、資遣費或退休金，雇主亦免負給付預告期間工
    資、資遣費或退休金之責任，為避免雇主以簽訂定期勞動契
    約的方法，達到長期僱用勞工之目的，卻可免除給付預告期
    間工資、資遣費或退休金等責任，致損害勞工之權益，故本
    法乃為如上之規定。再者，該法第9條第1項所謂特定性工作
    ，係指工作標的屬於進度中之一部分，當完成後其所需之額
    外勞工或特殊技能勞工，因已無工作標的而不需要者而言，
    例如，事業單位在標到工程後，僱用人工從事工作，一旦工
    程完成即不再僱用，自可屬之；另是否為特定性工作之定期
    契約，並不以有明確之終止日期為必要，如以特定工作完成
    時為終止之期日，其終止日期亦可得確定，仍不失為定期契
    約之一種。
(四)經查捷群公司因承攬位於南投縣埔里鎮經濟部水利處第三河
    川局眉溪大湳二號堤防用地範圍中之建築廢營建廢土分類、
    破碎工程，於90年2月28日開工，預定於同年7月3日完工，
    實際竣工日為90年6月30日一節，業據捷群公司提出工程結
    算驗收證明書為證，甲○○就此並不爭執，已如上述。而依
    證人徐永郎於原審所證述：「甲○○來公司是在埔里鎮眉溪
    大湳二號堤防用地範圍營建廢棄土工程工地現場招募的員工
    ，該工程是在處理九二一倒塌的房子建材再分類的相關工程
    ，我們的業主是第三河川局所以有限制完工日期為90年6月3
    0日，所有在當地招募的員工我會告訴他這個工地做完之後
    就不會再僱用，除非他的表現優良才會再繼續僱用他，...
    」、「技術員工是公司長期僱用的老員工，然後會在工地現
    場招募非技術員工，像本件工地則是負責廢棄材料的撿拾、
    分類，非技術性的員工在工地結束後就不會再繼續僱用，甲
    ○○是屬於技術性的員工負責機械維修，假如甲○○表現良
    好的話公司就會考量繼續僱用，我有對甲○○解釋技術員工
    、非技術員工的差別，甲○○是屬於技術員工的部份，我有
    告訴他如果表現良好公司將來會考慮繼續僱用」等語（見原
    審卷第166頁），足徵捷群公司本即有長期僱用之員工，但
    甲○○則係捷群公司為承攬上開位於南投縣埔里鎮工程而在
    當地僱用之勞工，目的係為施作該項工程，在工程施作完畢
    後即不會繼續僱用。又捷群公司在前開工程完工後，即將該
    場所有員工於90年7月間統一辦理勞工保險退保事宜，亦有
    捷群公司提出之勞工保險退保申請表附卷足稽（見原審卷第
    129、130頁），復為甲○○所不爭執，亦足證捷群公司確實
    為埔里工地工程之施作，在當地招攬包括甲○○在內之短期
    勞工一批等情為真實。至於捷群公司雖為甲○○繼續自90年
    7月17日起至92年5月27日止投保勞工保險（見原審卷第14頁
    ，勞工保險被保險人投保資料表明細），但此係捷群公司考
    量甲○○因90年5月26日受傷後未能痊癒，始為甲○○繼續
    加保，此觀諸卷附捷群公司90年10月24日致勞工保險局函文
    可證（見原審卷第91頁）。故尚難以此即遽認兩造間僱傭契
    約係屬於未定期限。兩造間相關權利義務、契約期限之認定
    ，自仍應以契約雙方當事人於締結契約時所為之意思表示內
    容加以認定。此外，甲○○對於其主張有利於己之事實，並
    未提出相關證據以為證明，是依前述說明及相關證據，應堪
    認兩造間僱傭契約確實定有期限，該期限之特定則以捷群公
    司承攬之上揭工程施作期間為基準，兩造間僱傭契約存續期
    間係自90年5月22日起至90年7月3日止，且該契約性質屬於
    勞動基準法第9條所稱特定性工作，為定期勞動契約。
(五)甲○○雖主張其每日薪資為1,050元、每月薪資為31,500元
    云云，然此亦為捷群公司所否認，並辯稱甲○○每日薪資實
    為800元、每月薪資為24,000元等語。經查甲○○此部分所
    述之數額，與其提出之存摺所載捷群公司每月給付薪資數額
    並未一致（見原審卷第83頁），甲○○就此復未能舉證以實
    其說，自難認為真實。另查證人徐永郎於原審證稱：「捷群
    公司公司薪資有分三個等級，第一級是作業員每月約16,000
    至18,000元左右，第二級機械維修員薪水約為18,000至24,0
    00元左右，第三級為公司原本的老員工則在24,000元以上（
    如怪手司機、場工等等）。甲○○是機械維修員薪水確定數
    額我並不清楚，... 」等語（見原審卷第166頁），而甲○
    ○係屬於第二級機械維修員，俱為兩造所不爭執（見原審卷
    第230、238頁），故依據證人徐永郎所述捷群公司之組織、
    制度，甲○○每月領取之薪資並不可能超過24,000元。甲○
    ○主張其每月薪資為31,500元，數額超逾捷群公司組織中第
    二級機械維修員之薪資級距甚鉅，顯難以採信。
(六)甲○○雖主張：訴外人徐迪聰為在同一工地擔任撿拾員工作
    者，為第一級作業員，然其每月薪資均在27,000元左右，與
    證人徐永郎所述徐迪聰薪資約在16,000元至18,000元一節不
    符，並提出存摺、薪資條以佐之。但細閱甲○○提出之徐迪
    聰薪資條內容，徐迪聰每月底薪為19,000元，須再加計伙食
    津貼、交通津貼、年資加給、其他津貼等項目，其每月領取
    之薪資數額始會達到27,000元左右。故證人徐永郎所稱第一
    級作業員每月薪資約16,000至18,000元左右，與徐迪聰實際
    底薪每月19,000元相較，差異實微，難以此遽而否定證人徐
    永郎所為證詞之可信度。況證人徐迪聰於本院審理中到庭結
    證稱：「 (問：以前是否曾經任職於捷群環保工程科技股份
    有限公司？任何職？)我以前曾經在該公司擔任資源回收組
    組長，當時甲○○係組員。」、「 (問：你當時一個月薪資
    多少？)我們每日日薪都是700元，組長每月多3000元。」等
    語(見本院卷第59頁)，是縱甲○○為資源回收員為真，其組
    長之薪資亦僅月薪24,000元 (日薪700元×30日+3,000元
    =24,000元)，足證甲○○主張其薪資為每日1,050元云云，
    與事實不符，不足採信。
(七)甲○○固然另聲請命捷群公司提出其他員工莊能寬、羅權寶
    即與原告同任機械維修員者之薪資資料，以供作甲○○每月
    薪資數額認定之依據。然而，捷群公司所僱用之第二級機械
    維修員薪資級距差異在6,000元左右，此觀諸證人徐永郎上
    開證詞即明，可知，並非每位受捷群公司僱用之機械維修員
    薪資數額均相同，仍應以當事人實際約定數額為據，故甲○
    ○此部分聲請調查之證據，與待證事實無涉，無庸調查。甲
    ○○於本院審理中另請求傳訊劉瑞仁證明其日薪為1,050元
    係其告知伊的云云，惟經本院一再傳訊均未到庭，甲○○嗣
    即捨棄該部分之舉證，況縱證人劉瑞仁曾告知甲○○上情，
    惟其並非捷群公司之法定代理人或經捷群公司之授權向甲○
    ○為上開意思表示，劉瑞仁告知甲○○上情，亦無拘束捷群
    公司之效力。此外，甲○○復未能舉證證明兩造間曾有日薪
    1,050元之約定，上述空言主張，於法無據，不足採信。另
    查，甲○○勞工保險每月投保薪資為22,800元，有前述勞工
    保險被保險人投保資料表明細可資佐證，並與證人徐永郎所
    述第二級機械維修員薪資數額相近。是以，捷群公司所辯甲
    ○○每日薪資為800元、每月薪資為24,000元之情，堪予信
    取，故甲○○受僱捷群公司期間，每月薪資為24,000元，應
    可認定。
六、關於甲○○在90年5月26日所發生之傷害是否屬於職業災害
    ？捷群公司應否負勞動基準法第59條第1款、第2款之雇主補
    償責任？又甲○○所請求捷群公司補償之數額是否均屬有據
    ？
(一)依勞動基準法第61條第2項規定：「受領補償之權利，不因
    勞工之離職而受影響，且不得讓與、抵銷、扣押或擔保。」
    ，故兩造間定期勞動契約雖已於90年7月3日因期間屆滿而消
    滅，但若甲○○在勞動契約存續期間發生職業災害者，其依
    同法第59條各款享有之權利，不因此而受影響，仍得行使其
    權利。準此，捷群公司以兩造間契約期間已屆至為由，抗辯
    甲○○不得請求其負職業災害補償責任，尚不足採。
(二)次按勞動基準法第59條對於勞工發生職業災害可得請領之補
    償內容設有規定，職業災害又稱為勞動災害，屬於意外災害
    的一種，係指勞工在缺乏安全管制或安全管制不足的作業環
    境中所發生的意外事故。而此一勞工職業災害補償制度，有
    社會保險方式與直接補償方式二種，現今各國職業災害補償
    制度立法例，以社會保險為主，直接補償只是一種例外。觀
    諸勞動基準法第59條各款規定，勞工因職業災害而雇主應予
    補償者，依勞工保險條例或其他法令規定，已由雇主支付費
    用補償者，雇主得予以抵充之，是我國職業災害補償，係採
    兩軌制，亦即在勞動基準法定有職業災害補償章、在勞工保
    險條例定有職業災害保險給付之規定。而勞動基準法第59條
    職業災害補償之立意，無非係因近代的事業經營，由於機械
    或動力的使用，或由於化學物品或輻射性物品的使用，或由
    於工廠設備的不完善，或由於勞工的工作時間過長或一時的
    疏失，都可能發生職業上的災害，而致使勞工傷病、死亡或
    殘廢。勞工一旦不幸遭受職業上的災害，往往使勞工及其家
    屬的生活，陷於貧苦無依的絕境，勞工若因執行業務而發生
    職業上的災害，當然應由雇主負補償責任。至於雇主對該災
    害事故的發生是否具有故意或過失，在所不問，為一無過失
    責任。前述勞動基準法第59條規定勞工遭遇之職業災害，係
    勞工於執行其業務上之工作時，因工作的意外事故，而致使
    勞工發生死亡、殘廢、傷害或疾病的災害。惟勞動基準法對
    「職業災害」未設有定義之規定，但依該法第1條第1項規定
    ，本法未規定者，適用其他法律規定。至於其他法律對職業
    災害有定義規定者，則為「勞工安全衛生法」，一般均參照
    該法第2條第4項規定，係謂勞工就業場所之建築物、設備、
    原料、材料、化學物品、氣體、蒸氣、粉塵等或作業活動及
    其他職業上原因引起之勞工疾病、傷害、殘廢或死亡。準此
    ，勞動基準法第59條所稱「職業災害」，當指上述雇主提供
    工作埸所之安全與衛生設備等職業上原因所致勞工之傷害等
    而言（最高法院78年度台上字第371號判決意旨參照）。故
    職業災害之認定標準，須具備下列要件：(1)「職務遂行性」
    ：即災害是在勞工執行職務的過程中所發生的狀態，係基於
    勞動契約在事業主指揮監督之下的情形。此大約可歸納為下
    列三種情況：在雇主支配管理下從事工作；在雇主支配管理
    下但未從事工作；雖在雇主支配下，但未在雇主管理（現實
    監督）下從事工作。(2)「職務起因性」：即職務和災害之間
    有因果關係，此種因果關係可分為責任成立及責任範圍因果
    關係，均應依相當因果關係認定之。此係指伴隨著勞工提供
    勞務時所可能發生之危險已經現實化（即已經實現、形成）
    ，且該危險之現實化為經驗法則一般通念上可認定者。
(三)甲○○主張90年5月26日因埔里工地碎石機故障無法正常運
    作，工地主任要求甲○○協助焊接補強，甲○○遂於當日上
    午在數名維修人員幫忙下，以捷群公司之挖土機將甲○○送
    上高處進行焊接，然因挖土機司機無預警的搖動，導致甲○
    ○自高處墜落地面之事實，已經證人徐永郎到場結證屬實（
    見原審卷第166頁），並有證人徐永郎提出之辦理事項呈核
    表足堪證明（見原審卷第174、175頁），復為捷群公司所不
    爭執，自堪信為真。又甲○○發生前開事故後，身體確實受
    有腰椎第三節壓迫性骨折之傷害，並至財團法人埔里基督教
    醫院就診，亦經證人徐永郎證述甚詳，另有診斷證明書可證
    （見原審卷第37頁背面）。捷群公司雖抗辯甲○○之身體傷
    害為舊疾，且與前開事故之發生無相當因果關係等語。就此
    ，原審曾向財團法人埔里基督教醫院調取甲○○病歷資料，
    囑託榮民總醫院就甲○○因90年5月26日工作中自高處跌下
    ，所受身體傷害內容為何乙節為鑑定，嗣經榮民總醫院鑑定
    後表示：「查甲○○先生於94年2月2日至本院複檢，經Ｘ光
    檢查發現胸椎第十一節及腰椎第三節壓迫性骨折，皆為陳舊
    性骨折已癒合，第十一胸椎處有輕微駝背，由埔里基督教醫
    院病歷判斷，應是當時受傷造成。另劉君鎖骨骨關節有半脫
    位現象，但依據病歷判斷，此病變應是民國88年間即已產生
    ，與本次受傷無關。」等情，有該院94年3月7日北總骨字第
    0940021603號函在卷可稽。甲○○在原法院囑託榮民總醫院
    鑑定期間之94年2月2日曾至該院接受最新一次Ｘ光檢查，榮
    民總醫院在為甲○○檢查時，甲○○所受胸椎第十一節及腰
    椎第三節壓迫性骨折固然業已癒合，但前述骨折確實係因90
    年5月26日工作中自高處跌落所致，已經鑑定醫院在前開鑑
    定結果中述及，因之，甲○○上述腰椎第三節壓迫性骨折之
    身體傷害，與其在90年5月26日工作中自高處跌落間，有相
    當因果關係，足資認定。甲○○既然係在執行職務過程中，
    因捷群公司其他人員操作機具不慎而自高處跌落受有骨折之
    傷害，自已該當於前開提及之「職務遂行性」、「職務起因
    性」要件，屬於勞動基準法所稱職業災害所致傷害無誤，捷
    群公司自應依該法第59條規定負雇主之補償責任。
(四)再依勞動基準法第59條第1款、第2款前段規定：勞工因遭遇
    職業災害而受傷或罹患職業病時，雇主應補償其必需之醫療
    費用；而勞工在醫療中不能工作時，雇主應按其原領工資數
    額予以補償。故勞工因遭遇職業災害而受傷時，就診所需之
    醫療費用，應在勞動基準法第59條第1款所定雇主補償責任
    之範圍。又本第2款所稱勞工在醫療中不能工作，係指勞工
    於職災醫療期間不能從事勞動契約中所約定之工作而言。依
    上述榮民總醫院鑑定結果，該院另鑑定表示：甲○○所受壓
    迫性骨折之傷害，一般所需休養期間為三個月至半年，若甲
    ○○從事非極重之工作（如提、抬十五公斤以內之物體），
    應不致喪失工作能力；並依據Ｘ光片判斷，甲○○實不宜從
    事過重之工作等語（見上開鑑定函說明二(二)）。經查甲○○
    自述其受捷群公司僱用期間，係擔任資源回收員（機具操作
    員）工作，先由挖土機將房屋廢土放入工地碎石機中，由碎
    石機將廢土壓碎、減小體積，使鋼筋、雜物、石塊、磚瓦、
    水泥等物分析出至輸送帶上，甲○○負責在輸送帶旁將有用
    之鋼筋、石塊、磚瓦、水泥挑出，加以分門別類等情（見原
    審卷第74頁），並舉證人徐迪聰附和其說，惟此與證人徐永
    郎所證稱甲○○係擔任機械維修工作一節，互有出入（見原
    審卷第166頁）。甲○○雖於本院審理中請求函查友聯產物
    保險股份有限公司關於甲○○系爭理賠資料及和解書，以證
    明其工作為資源回收員，惟經本院函查結果，系爭理賠出險
    通知書及和解書上，均未見記載甲○○為資源回收員，有友
    聯產物保險股份有限公司94年8月26日函在卷可稽 (見本院
    卷第66頁至第78頁)，是甲○○此部分之調查證據，亦不能
    為有利於甲○○之主張。況縱甲○○係從事上述工作，亦即
    ，在輸送帶旁將有用之鋼筋、石塊、磚瓦、水泥挑出並加以
    分門別類，斷無可能如甲○○所言其所搬抬之物品動輒四、
    五十公斤之情。蓋甲○○所搬抬之物品均已先經由碎石機壓
    碎，乃甲○○自陳甚明者；且留在輸送帶上之物品倘重達四
    、五十公斤，則輸送帶顯然無法運行。甲○○受捷群公司僱
    用期間，兩造所約定之工作，並無需甲○○從事提、抬超逾
    十五公斤重以上之物體，應堪認為真實。
(五)又查甲○○因職業災害受有壓迫性骨折之傷害，所需休養期
    間至多為半年，即至90年11月25日左右為止，而依榮民總醫
    院鑑定結果，休養期滿後甲○○仍保有原契約約定之工作能
    力，並無喪失原有工作能力之情事。則甲○○得請求之必要
    醫療費用補償、醫療中不能工作之工資補償，自應以此期限
    內發生者為限。茲分述如下：
  1.醫療費用補償部分：
  甲○○曾先後於90年9月7日、90年9月14日、90年10月5日、90
    年10月22日至財團法人埔里基督教醫院就診，支出醫療費用
    計200元、310元、110元、310元（見原審卷第106頁、第107
    頁），共930元，此部分觀諸其支出之項目概為診療費、掛
    號費、內服藥費，自均屬診療所必需之費用，捷群公司應負
    補償責任。至超逾此期間支出之醫療費用，依鑑定結果所示
    ，甲○○已回復原有工作能力，是以，捷群公司抗辯與其職
    業災害所致傷害間無相當因果關係，應可信取，甲○○不得
    再請求捷群公司給付回復工作能力後之醫療費用補償。
  捷群公司另依勞動基準法第61條第1項所定時效期間抗辯甲
    ○○逾期未行使其請求權，自不得請求捷群公司負補償責任
    。按該項規定為：「第59條之受領補償權，自得受領之日起
    ，因2年間不行使而消滅。」，甲○○可得請求之醫療費用
    ，最末一筆得受領之日為90年10月22日，雖甲○○曾於92年
    9月16日以律師函催告捷群公司給付，然甲○○在此份律師
    函中並未有請求捷群公司給付醫療費用補償之意思，此詳閱
    甲○○提出之律師函即可查知，自無從認為已發生請求之效
    力（民法第129條第1項第1款規定見之），迄甲○○至92年
    12月4日提起本件訴訟時止，已逾2年時效期間，其對捷群公
    司醫療費用補償權已罹於時效而消滅，捷群公司自得拒絕給
    付。
  2.原領工資補償部分：
  如上所述，甲○○在醫療中不能工作之期間應僅至90年11月
    25日為止，超過部分之原領工資補償，則與其所受職業災害
    致傷害間難認有相當因果關係，甲○○自無從請求。惟按，
    勞動基準法第59條第2款之補償，係考量勞工因職業災害在
    醫療中不能工作，則無工資可得領取，且該法亦無應給工資
    之規定，另綜觀勞工請假規則亦可得知，勞工因職業災害縱
    算由雇主給予公傷病假，亦未必給付工資（公傷病假並非即
    為公假，故與公假工資照給情形不同），故為保障受職業災
    害勞工之生活，乃另以工資補償取代。倘若勞工已自雇主處
    領得工資，自無由再本於此款規定請求雇主再負原領工資補
    償責任。
  甲○○雖請求捷群公司給付自90年5月26日起至93年8月25
    日止之原領工資補償，但其中自90年11月26日起至93年8月
    25日止，及自93年8月26日起，按月給付31,500元至甲○○
    回復原有工作能力之日止，因甲○○休養期滿即得回復契約
    原有工作能力，無不能工作情事，業如前述，故此部分請求
    為無理由，應予駁回。
  至於甲○○請求捷群公司給付自90年5月26日起至90年11月
    25日止之原領工資補償部分：依勞動基準法施行細則第31
    條第1項規定：「本法第59條第2款所稱原領工資，係指該勞
    工遭遇職業災害前一日正常工作時間所得之工資。其為計月
    者，以遭遇職業災害前最近一個月正常工作時間所得之工資
    除以三十所得之金額，為其一日之工資。」，甲○○每月薪
    資為24,000元，已如上述，故其原領一日之工資數額為800
    元（24,000÷30＝800）。捷群公司抗辯其已給付甲○○90
    年5月至8月之薪資共76,136元，但因計算錯誤致少付甲○○
    1,258元，並以甲○○提出之存摺紀錄為證。但查，捷群公
    司僅分別於90年6月5日給付甲○○7,155元、90年7月5日給
    付2,613元、90年8月6日給付42,955元（以上係捷群公司扣
    除勞、健保費用之薪資餘額），此有該存摺記錄可查（見原
    審卷第83頁），堪信為真；至於捷群公司所述其有給付甲○
    ○90年8月份薪資23,413元部分，為甲○○所否認，且捷群
    公司亦自陳其無法提出業已給付此份薪資之證明（見原審94
    年4月19日言詞辯論筆錄），自屬無據。總計捷群公司已給
    付甲○○90年5月至7月薪資共52,723元，但仍少付1,258元
    首堪認定。此段期間依上說明，甲○○既已受領捷群公司給
    付之薪資，故不得再請求捷群公司給付原領工資補償。
  再者，捷群公司既然僅給付甲○○至90年7月止之薪資（並
    短少1,258元），甲○○自得請求捷群公司給付自90年8月1
    日起至90年11月25日止之原領工資補償及短少之1,258元，
    總計為93,258元（24,000×3＋800×25＋1,258＝93,258）
    。
  捷群公司另以同法第61條第1項所定2年時效期間抗辯甲○○
    逾期未行使其請求權，自不得請求捷群公司負補償責任。依
    勞動基準法施行細則第30條規定：「雇主依本法第59條第2
    款補償勞工之工資，應於發給工資之日給與。」，觀之前述
    存摺記載，捷群公司大抵均係在隔月5日給付甲○○上月份
    薪資，此節亦經捷群公司陳述綦詳，且為甲○○所不否認，
    故甲○○可得請求之原領工資補償，捷群公司應分別於90
    年9月5日、90年10月5日、90年11月5日、90年12月5日給與
    ，甲○○之請求權時效即應各自此數日起算。然查，甲○○
    雖曾於92年3月13日向南投縣政府申請為勞資爭議協調，請
    求捷群公司負補償責任（見原審卷第88頁），但甲○○並未
    於6個月內起訴，時效視為不中斷（民法第130條規定參照）
    。次查，甲○○另於其92年9月16日律師函中請求捷群公司
    負原領工資補償責任，該律師函於同月17日送達捷群公司，
    有律師函及回執足稽（見臺灣南投地方法院92年度訴字第72
    5號卷第23頁至第27頁），時效因請求而中斷，甲○○並於
    請求時起6個月內起訴（起訴日為92年12月4日），故除其中
    90年8月之工資補償請求權已罹於2年時效期間外，其餘甲○
    ○請求權均尚未罹於2年時效期間。是以，甲○○仍得請求
    捷群公司給付90年9月1日至90年11月25日止之原領工資補償
    ，共69,258元（93,258－24,000），其餘部分之請求權則因
    罹2年時效期間未行使消滅，捷群公司自得拒絕給付。
  綜上，甲○○依勞動基準法第59條第2款請求捷群公司給付
    原領工資補償69,258元，為有理由，其餘超過部分，則無理
    由，應予駁回。
七、關於甲○○依民法第184條第2項、勞工保險條例第72條第1
    項規定，請求捷群公司就其無法領取之職業災害傷病給付
    88,200元負損害賠償責任，有無理由？
(一)經查，甲○○前曾向勞工保險局申請職業災害傷病給付，經
    勞工保險局核准90年6月29日至91年1月10日期間計200日職
    業災害傷病給付88,200元，但嗣後經勞工保險局重新審查結
    果，認為甲○○係於90年5月20日到職，同年5月26日受傷，
    而被告於同年5月31日始為甲○○申請加保，故係屬加保生
    效前發生之事故所致，應不予給付，而將甲○○前所領取之
    職業災害傷病給付88,200元銷帳之事實，業經原審依職權向
    勞工保險局調閱甲○○申請職業災害傷病給付全部文件查明
    無訛，有勞工保險局93年4月20日保承資字第09310155630號
    函及附件在卷足憑（見原審卷第13頁至第37頁），此為捷群
    公司所不爭執。又捷群公司確實未於甲○○到職日即為甲○
    ○加入勞工保險，已如上述，依勞工保險條例第72條第1項
    規定：「投保單位不依本條例之規定辦理投保手續者，...
    勞工因此所受之損失，並應由投保單位依本條例規定之給付
    標準賠償之。」，捷群公司自應對甲○○負損害賠償責任。
(二)捷群公司另抗辯：甲○○90年間曾領有捷群公司給付之薪資
    ，與該條例第34條要件不符，自不得再請求其賠償等語。依
    勞工保險條例第34條第1項規定：「被保險人因執行職務而
    致傷害或職業病不能工作，以致未能取得原有薪資，正在治
    療中者，自不能工作之第4日起，發給職業傷害補償費或職
    業病補償費。職業病種類表如附表一。」，本條傷病給付之
    立法目的，乃係為保障勞工於因職業傷病事故致不能工作，
    而未能領取原有薪資之期間，得以維持生活，乃給予補助。
    據此可知，該條文所謂「不能工作」，應係指無法回復原有
    工作能力而言，倘勞工已回復工作能力，或已自雇主處取得
    原有薪資，即不得再行請領傷病給付。再者，若勞工本即無
    法依該條領得傷病給付，縱使雇主有違背勞工保險條例規定
    未為勞工即時加入保險，亦因勞工未受有損害，自無從要求
    雇主負賠償責任，蓋損害賠償制度旨在於賠償被害人所受實
    際損害，倘若被害人並無損害發生，加害人仍無須負賠償責
    任，否則即與損害填補之原則有違。如上所述，甲○○自90
    年6月29日起至90年7月31日止共計33日期間仍有領得捷群公
    司給付之薪資，故與勞工保險條例第34條規定要件不符，本
    即不得請領傷病給付，故此段期間之損害賠償請求應予扣除
    。又甲○○於90年11月25日即已回復原有工作能力，亦如上
    述，故其僅得請領迄此日之傷病給付。綜此，甲○○得向勞
    工保險局請求傷病給付之期間應自90年8月1日起至90年11月
    25 日期間計117日職業災害傷病給付，以勞工保險給付標準
    1日441元（88,200÷200＝441）計算，共為51,597元，逾此
    部分之請求，因甲○○並無損害之發生，自屬無據。
八、關於甲○○以捷群公司違反全民健康保險法第16條規定，致
    其積欠保險費34,402元、滯納金14,929元受有損害，而依民
    法第184條第2項規定，請求捷群公司負損害賠償責任，是否
    可採？
(一)甲○○固然主張：捷群公司擅自於92年5月26日將甲○○全
    民健康保險之投保單位自捷群公司公司轉出，且未按雇主應
    負擔健康保險費用繳納，違反全民健康保險法第16條規定，
    致甲○○積欠保險費34,402元、滯納金14,929元共49,331元
    ，受有損害，捷群公司應予賠償云云。但捷群公司則辯稱：
    甲○○所積欠之費用係其至捷群公司任職前發生者，與捷群
    公司無涉，不得請求捷群公司賠償等語。
(二)經查，甲○○前開積欠之保險費34,402元、滯納金14,929元
    ，係其在中央健康保險局臺北分局投保期間87年6月、87年1
    2月至90年4月間，及在中央健康保險局中區分局投保期間86
    年6月至87年2月所積欠之保險費、所生滯納金，有前二分局
    93年11月8日、93年11月16日致原審之函文在卷可稽（見原
    審卷第198頁、第202頁），此時甲○○均尚未至捷群公司公
    司任職，故可知此等保險費、滯納金債務均係在甲○○受捷
    群公司僱用前所發生者，此段期間捷群公司並無對甲○○負
    有為其投保全民健康保險之義務，故捷群公司並無違反全民
    健康保險法第16條規定之行為。甲○○主張捷群公司違反全
    民健康保險法第16條規定，應依民法第184條第2項規定，對
    其負損害賠償責任，為無理由。
九、綜上所述，兩造間僱傭契約存續期間係自90年5月22日起至
    90年7月3日止，且該契約性質屬於勞動基準法第9條所稱特
    定性工作，為定期勞動契約。甲○○受僱捷群公司期間，日
    日薪為800元、月薪資為24,000元。甲○○係在執行職務過
    程中，因捷群公司其他人員操作機具不慎而自高處跌落受有
    骨折之傷害，自已該當於前開提及之「職務遂行性」、「職
    務起因性」要件，屬於勞動基準法所稱職業災害所致傷害無
    誤，捷群公司自應依該法第59條規定負雇主之補償責任。惟
    甲○○因職業災害受有壓迫性骨折之傷害，所需休養期間至
    多為半年，即至90年11月25日左右為止，而依榮民總醫院鑑
    定結果，休養期滿後甲○○仍保有原契約約定之工作能力，
    並無喪失原有工作能力之情事。則甲○○得請求之必要醫療
    費用補償、醫療中不能工作之工資補償，自應以此期限內發
    生者為限。故甲○○本於勞動基準法第59條第2款請求捷群
    公司給付原領工資補償69,258元，另依勞工保險條例第72條
    第1項規定請求捷群公司賠償51,597元，共請求捷群公司給
    付120,855元，及自起訴狀繕本送達翌日即93年1月17日起至
    清償日止，按年息5﹪計算之利息，為有理由，逾此部分之
    請求，則難謂有據，應予駁回。原審判命捷群公司應給付甲
    ○○120,855元，及遲延利息，並就該部分為准、免假執行
    之宣告，而駁回甲○○其餘之請求，經核並無違誤。兩造各
    就其敗訴部分上訴，分別指摘原判決不當，求予廢棄改判，
    為無理由，均應駁回其上訴。
十、本件事證已臻明確，兩造其餘主張及舉證，與本件判決結果
    無涉，無庸一一審酌，併此敘明。
十一、據上論結，本件兩造之上訴，均為無理由，依民事訴訟法
    第449條第1項、第78條，判決如主文。
中　　華　　民　　國　　94　　年　　11　　月　　 1　　日
                  勞工法庭審判長法  官 張劍男
                                法  官 游明仁
                                法  官 魏麗娟
正本係照原本作成。
兩造均不得上訴。
中　　華　　民　　國　　94　　年　　11　　月　　 2　　日
                               書記官 曾瓊安
